【裁判字號】    98,訴,323
【裁判日期】    981123
【裁判案由】    清償借款
【裁判全文】
臺灣臺北地方法院民事判決               98年度訴字第323號
原      告  花旗（台灣）商業銀行股份有限公司
法定代理人  甲○○
訴訟代理人  丙○○
            乙○○
被      告  戊○○
            己○○
共      同  許哲嘉律師
訴訟代理人
複代 理 人  丁○○
上列當事人間請求清償借款事件，本院於民國九十八年十一月九
日言詞辯論終結，判決如下：
    主  文
原告之訴駁回。
訴訟費用由原告負擔。
    事實及理由
壹、程序事項
一、按當事人得以合意定第一審管轄法院，民事訴訟法第24條第
    1項前段定有明文。查，兩造既已於信用卡約定條款第24條
    約定，合意以本院為第一審管轄法院（見本院卷第17頁反面
    ），則本院就本件訴訟自有管轄權，合先陳明。
二、美商花旗銀行股份有限公司依企業併購法申請分割，將部分
    營業、資產及負債分割予花旗（台灣）商業銀行股份有限公
    司，業經行政院金融監督管理委員會98 年7月17日金管銀外
    字第09800316561 號函核准在案，花旗（台灣）商業銀行股
    份有限公司依民事訴訟法第176 條規定聲明承受訴訟，並提
    出公司營利事業登記證為憑，經核無不合，應予准許。
貳、實體事項
一、原告起訴主張：
（一）被告戊○○於民國92年6月13日向伊請領萬事達信用卡（
      卡號：0000000000000000），約定依信用卡契約內容持卡
      消費及清償，惟被告自97年7月19日起即未依約如期繳款
      ，依信用卡約定條款第22條約定，所有未到期款視為全部
      到期。又被告戊○○與被告己○○為主、附卡關係，於95
      年7月24日向伊申領威士信用卡（主卡卡號：00000000000
      00000），約定依信用卡契約內容持卡消費及清償，惟被
      告自97年7月9日起即未依約如期繳款，依信用卡約定條款
      第22條，所有未到期帳款視為全部到期，迄今尚有如訴之
      聲明之欠款尚未清償，依約定條款第3條，主、附卡負連
      帶清償責任。又雙方合意，戊○○（即持卡人）如未於每
      月繳款截止日前付清當期最低應繳金額或遲誤繳款期限者
      ，依約應給付原告前述信用卡帳款之循環信用利息（約定
      條款第15條第3項），循環信用利息之計算，係將每筆得
      計入循環信用本金之帳款，自該筆帳款入帳日起，以年息
      20%計算至該筆帳款結清之日止。爰依信用卡契約及連帶
      保證之法律關係，提起本訴等情。
（二）對被告抗辯之陳述：
   1、本件債務人於刷卡當時因刷不過，曾電至本行客服，經客
      服人員代為處理授權問題後，方可順利刷卡200,000元人
      民幣（萬事達卡及威士卡各人民幣100,000元）。由電話
      錄音債務人之口條，殊難判斷債務人遭金光黨迷騙。
   2、再查，信用卡定義上為一支付工具: 性質等同於現金，僅
      方便使用者享受先刷卡後支付款項，雖當初債務人曾致電
      本行要求停止撥款，惟惟特約商店之請款，只要通過授權
      之核對，本行即無任何理由拒絕支付。又查，於債務人通
      知本行暫停撥款時，其中一筆100,000元人民幣，特約商
      店已請款，雖另一筆100,000元人民幣特約商店尚未請款
      ，但因該款項巳有債務人之特別授權，本行實無任何理由
      拒絕付款。
   3、且經本行風險控管部門查詢後，債務人承認刷卡當時為本
      人刷卡、簽名，並無喪失占有之情形，再依約定條款第11
      絛第一項規定，持卡人與特約商店就有關商品或服務之品
      質、數量、金額，或與委託辦理預借現金機構就取得金錢
      之金額有所爭議時，應向特約商店或辦理預借現金機構尋
      求解決，不得以此作為貴行拒繳應付帳款之抗辯。故債務
      人等所發生之情形應直接向特約商店尋求解決，不得以此
      作為本行拒繳應付帳款之抗辯。
（三）並聲明：1、被告戊○○應給付原告新台幣491,164元及其
      中新台幣449,865元自民國97年10月20日起至清償日止，
      按年利率20%計算之利息。2、被告戊○○及己○○應連帶
      給付原告新台幣495,455元，及其中新台幣451,641元自97
      年11月10日起至清償日止，按年利率20%計算之利息。
二、被告則以：被告戊○○係遭受不明人士以幫忙叫計程車為由
    接近戊○○身體，並拍打戊○○之肩膀後，戊○○之身體及
    意識自由旋即遭到控制，此即所謂「金光黨迷魂」之犯罪類
    型。戊○○在意思自由受到控制之狀態下向特約商店ZHGONG
    BEI YONGFU JEWELRYZ HUHAI於97年5月24日，刷卡購買珠寶
    手錶人民幣200,OOO元之交易行為，自屬無意識下所為，其
    法律行為應為無效，原告自不得主張交易有效而請求清償借
    款。又依前開約定契約第13條約定，於當期繳款截止日前，
    就有疑義之款項得就該筆交易對原告暫停付款。惟在97年5
    月24日案發當日下午，己○○在戊○○電話告知其被迷魂刷
    卡消費之情事後，旋即撥打電話給原告公司人員告知上情，
    並請原告公司暫停撥款，事後己○○亦多次及委託玉山律師
    聯合事務所陳宏盈律師發函通知原告暫停撥款。則原告公司
    自應暫停撥付上開刷卡款項，惟原告竟未依被告指示及上揭
    契約條款暫停付款，有違其民法第535條受任人所應付之善
    良管理人之注意義務，應自負其責，要不得對被告二人請求
    給付系爭款項等語，資為抗辯。並聲明：駁回原告之訴﹔如
    受不利判決，願供擔保宣告免為假執行。
三、兩造不爭執事項
（一）被告戊○○向原告領用卡號0000000000000000號信用卡刷
      卡消費共491,164元未繳款，被告戊○○另申請卡號00000
       00000000000號信用卡，並與被告己○○為主附卡關係，
      約定負連帶保證責任，共有刷卡消費款451,641元未繳。
      上開款項，係被告戊○○於97年5月24日於中華人民共和
      國廣東省珠海市以前開信用卡各刷卡消費人民幣10萬元之
      換算新臺幣後之金額及未按期繳款之利息。
（二）被告戊○○於刷卡前曾以電話向原告客服人員要求刷卡付
      費授權，並於97年5月26日向中華人民共和國廣東省珠海
      市拱北中岸分局拱北口岸派出所報案遭詐騙。被告二人則
      於97年5月28日以電話通知要求原告對特約商店之請款暫
      停付款，同年5月29日通知原告暫不繳納上述二筆信用卡
      款項。
四、被告二人抗辯戊○○係在無意識下為刷卡行為，且經己○○
    於97年5月28日電知原告暫停撥款等語茲本件之爭點為：被
    告得否以上開事由，暫免為其清償責任？
（一）原告主張被告於特約商店之刷卡，特約商店請款只要通過
      授權核對，原告即無拒絕之理等語。惟持卡人使用信用卡
      時，如符合各信用卡組織作業規定下之特殊情形：如預定
      商品未獲特約商店移轉商品或其數量不符，預定服務未獲
      提供，．．．應向特約商店或辦理預借現金機構尋求解決
      。如無法解決時，應於繳款截止日前，檢具貴行要求之相
      關證明文件，請求貴行就該筆交易以第13條帳款疑義處理
      程序辦理，有卷附系爭信用卡約定條款第11條第第2項約
      定可參（見本院卷第17頁），則被告既係以遭詐騙而刷卡
      ，自屬未獲任何商品移轉，嗣後並向當地警局報警，亦顯
      為無法與該刷卡特約商店解決之情況，被告自得適用系爭
      信用卡約定條款第13項之帳款疑義處理程序。原告稱本件
      刷卡消費已經被告電話要求人工授權，自無爭議可言，且
      該約定條款第13條僅在適用第17條之情況云云，然系爭約
      定條款並未規定人工授權後即屬與特約商店無爭議，且縱
      經持卡人要求人工授權，仍有發生為移轉商品或數量不符
      之可能，遑論系爭約定條款第11條第2項已經約定得適用
      第13條之程序，而第13條亦未限於第17條之情形，原告上
      開主張，殊不可採。
（二）被告已於二張信用卡之繳款截止日之為97年6月27日及同
      年7 月7日（見本院卷第5及12頁）前，於97年5月28日以
      電話要求原告暫時對特約商店凍結付款、止付，且又於同
      年5 月29日委託玉山律師聯合事務所陳宏盈律師發函通之
      原告暫停對原告支付信用卡款項，原告於同年月30日收受
      該函等情，有通話譯文及律師函在卷可佐（見本院電52至
      59 頁及35頁），可見兩造目前就上開二筆刷卡款項係在
      系爭約定條款第13條第1項之帳款爭議處理程序無誤。又
      依同條第3項之約定，因發生疑義而暫停付款之帳款，如
      經貴行證明無誤或因非可歸責於貴行之事由而不得扣款時
      ，持卡人於受貴行通知後應立即繳付之，準此，本件原告
      尚未證明該帳款無誤或無可歸責其之事由不得扣款前，自
      不得逕行要求被告付款。而本件原告僅以被告要求人工授
      權，自應支付特約商店款項，非特並未證明該爭議之帳款
      無誤，甚且未說明其未向特約商店扣款有何不可歸責事由
      ，被告抗辯仍在帳款疑義處理中，就該等交易暫停對原告
      付款，自屬有據。
五、綜上所述，兩造就上開二筆交易仍在帳款疑義處理程序中，
    被告自得於原告滿足系爭信用卡約定條款第13條第3項之規
    定前繼續暫停付款，是原告請求被告給付二筆交易款項及利
    息，為無理由，應予駁回。
六、本件事證已臻明確，兩造其餘攻擊防禦方法及所提證據，核
    與本件判決結果不生影響，爰不另一一論述，併予敘明。
七、據上論結，本件原告之訴為無理由，依民事訴訟法第78條，
    判決如主文。
中    華    民    國    98    年    11    月    23    日
                  民事第六庭    法  官  吳定亞
以上正本係照原本作成。
如對本判決上訴，須於判決送達後20日內向本院提出上訴狀。
中    華    民    國    98    年    11    月    23    日
                                書記官  張婕妤

司法院資訊處製作；財團法人民間司法改革基金會備份。
